臺灣高等法院臺中分院刑事判決
111年度上訴字第1456號

上  訴  人  
即  被  告  劉典招


上列上訴人因違反個人資料保護法等案件，不服臺灣南投地方法
院110年度訴字第104號中華民國111年5月17日第一審判決（起訴
案號：臺灣南投地方檢察署109年度偵字第5104號），提起上訴
，本院判決如下：
    主  文
上訴駁回。
    理  由
一、本案經本院審理結果，認第一審認事用法並無違誤，量刑亦
    屬妥適，應予維持，並引用第一審判決書記載之事實、證據
    及理由（如附件）。
二、上訴人即被告劉典招（下稱被告）上訴意旨略以：告訴人陳
    美雪（下稱告訴人）是將我於民國106年至108年在臉書的貼
    文擷取下來，再於109年提告，截圖上沒有年份，只有日期
    ，貼文並非109年才貼；且因為我臉書是採用西元制，在偵
    訊時因為誤聽檢察官之詢問才回答是109年，事實上是指106
    年至108年2月前之貼文，108年收到臉書的警告後就沒有再
    貼文，也沒有檢察官所指109年有再貼文；再從我於2017年
    寫給告訴人之書信中及其後之對話，可以看出告訴人早已截
    圖在其手機當中，指鹿為馬、移花接木、顛倒黑白，企圖使
    我受刑事追訴，且我和告訴人確實是於107年4月間分手，當
    時告訴人要來我家及酒醉要我去載，我都均予婉拒，從此雙
    方均不相往來，可謂實質分手，至於庭訊時稱是108年初分
    手，也是實話，此因107年實質分手後，告訴人經常以Line
    或電話要求我載她，或多次幫忙送修汽車，不勝其煩，故於
    108年初封鎖告訴人，我回答時均實話實說，並無改口之事
    ；另外，我本想與告訴人和解，無奈告訴人獅子大開口要求
    新臺幣60萬元，以致調解不成立等語（見本院卷第11至15、
    56至57、59、61、63頁）。
三、駁回上訴之說明：
　㈠本件被告確有在其臉書上張貼如原判決附表所示之貼文等情
    ，業據被告於本院審理時供承不諱（見本院卷第61頁），且
    有卷附被告之臉書貼文擷取畫面（見警卷第19至21、23、24
    頁）可參。被告雖否認上開貼文是於109年間張貼或再度張
    貼，惟該4篇貼文之日期僅顯示「Jul 23」、「Jul 21」、
    「Jun 9」、「Jun 11」等月、日而已，並未顯示年份等情
    ，有前開被告之臉書貼文擷取畫面可稽。且其於檢察官109
    年12月17日偵訊時，已明確供稱：「（問：關於卷附的貼文
    沒有日期，可以認定是今年所張貼，意見？）該文章内容我
    去年就張貼過，但今年有再重複張貼一次。（問：是否是以
    前張貼過，今年想到又拿出來重新貼文一次？）是。文字及
    圖片内容也是以前就張貼過的，我只是今年拿出來重新張貼
    。」等語（見偵卷第40頁）。參以告訴人於109年12月17日
    偵訊時所提出之之108年3月18日、同年6月7日臉書貼文擷取
    畫面（見偵卷第43至44頁），其上日期除顯示為「Jun 7」
    、「Mar 18」外，亦均有「2019」之年份之顯示等情。足認
    被告確有於109年張貼如原判決附表所示之貼文甚明。被告
    上訴意旨所辯，難以採信。
　㈡再被告上訴時雖稱：從我於2017年寫給告訴人之書信中及其
    後之對話，可以看出告訴人早已截圖在其手機當中，指鹿為
    馬、移花接木、顛倒黑白，企圖使被告受刑事追訴等語。然
    觀之上開被告所提出之對話紀錄（見本院卷第17、19、21頁
    ）所示，其內容僅為被告詢問告訴人喝酒回家後所述是否真
    實、告訴人要求被告開車前往搭載等一般聊天內容，尚無從
    佐證被告所述其與告訴人分手之確切時間為何；且被告確有
    於109年間張貼如原判決附表所示貼文之事實，已如前述。
    則被告所述其與告訴人之分手時間縱然屬實，亦無從遽而推
    論其未於109年張貼上開貼文，而為有利被告事實之認定甚
    明。
四、綜上所述，原判決認被告罪證明確，適用刑法第310條第2項
    、個人資料保護法第20條第1項、第41條等規定，而就被告
    予以論罪科刑、定應執行刑並諭知有期徒刑如易科罰金之折
    算標準（詳如附件），經核其認事用法均無違誤，量刑亦屬
    妥適。被告上訴意旨仍執前詞，為無理由，應予駁回。 　
    　
據上論斷，應依刑事訴訟法第373條、第368條，判決如主文。　
本案經檢察官簡汝珊提起公訴，檢察官陳立偉到庭執行職務。　
中　　華　　民　　國　　111 　年　　8 　　月　　10　　日
　　　　　　　刑事第四庭　審判長法　官　蔡名曜
　　　　　　　　　　　　　　　　法　官　林宜民
　　　　　　　　　　　　　　　　法　官　邱鼎文
以上正本證明與原本無異。
違反個人資料保護法部分得上訴，加重誹謗罪部分不得上訴。
如不服本判決應於收受送達後20日內向本院提出上訴書狀，其未
敘述上訴理由者，並得於提起上訴後20日內向本院補提理由書（
均須按他造當事人之人數附繕本）「切勿逕送上級法院」。因疫
情而遲誤不變期間，得向法院聲請回復原狀。

　　　　　　　　　　　　　　　　書記官　陳慈傳

中　　華　　民　　國　　111 　年　　8 　　月　　10　　日

附錄論罪科刑法條：
中華民國刑法第310條
意圖散布於眾，而指摘或傳述足以毀損他人名譽之事者，為誹謗
罪，處1年以下有期徒刑、拘役或1萬5千元以下罰金。
散布文字、圖畫犯前項之罪者，處2年以下有期徒刑、拘役或3萬
元以下罰金。
對於所誹謗之事，能證明其為真實者，不罰。但涉於私德而與公
共利益無關者，不在此限。

個人資料保護法第20條
非公務機關對個人資料之利用，除第6條第1項所規定資料外，應
於蒐集之特定目的必要範圍內為之。但有下列情形之一者，得為
特定目的外之利用：
一、法律明文規定。
二、為增進公共利益所必要。
三、為免除當事人之生命、身體、自由或財產上之危險。
四、為防止他人權益之重大危害。
五、公務機關或學術研究機構基於公共利益為統計或學術研究而
    有必要，且資料經過提供者處理後或經蒐集者依其揭露方式
    無從識別特定之當事人。
六、經當事人同意。
七、有利於當事人權益。
非公務機關依前項規定利用個人資料行銷者，當事人表示拒絕接
受行銷時，應即停止利用其個人資料行銷。
非公務機關於首次行銷時，應提供當事人表示拒絕接受行銷之方
式，並支付所需費用。

個人資料保護法第41條
意圖為自己或第三人不法之利益或損害他人之利益，而違反第6
條第1項、第15條、第16條、第19條、第20條第1項規定，或中央
目的事業主管機關依第21條限制國際傳輸之命令或處分，足生損
害於他人者，處5年以下有期徒刑，得併科新臺幣1百萬元以下罰
金。